【裁判字號】    98,交聲,248
【裁判日期】    980831
【裁判案由】    違反道路交通管理處罰條例
【裁判全文】
臺灣宜蘭地方法院交通事件裁定         98年度交聲字第248號
移
異  議  人
即受處分人  甲○○
上列異議人即受處分人因違反道路交通管理處罰條例案件，對於
交通部公路總局臺北區監理所宜蘭監理站於民國98年5月25日所
為之處分（原處分案號：宜監字第裁43-Q00000000號）聲明異議
，本院裁定如下：
    主  文
異議駁回。
    理  由
一、按行車速度，依速限標誌或標線之規定，無速限標誌或標線
    者，應依下列規定：（一）行車時速不得超過50公里。但在
    未劃設車道線、行車分向線或分向限制線之道路，或設有快
    慢車道分隔線之慢車道，時速不得超過40公里。（二）行經
    無號誌之交岔路口，應減速慢行，作隨時停車之準備，道路
    交通安全規則第93條第1項第1款、第2款分別定有明文。又
    按汽車駕駛人，駕駛汽車有違反道路交通安全規則，因而肇
    事致人死亡者，吊銷其駕駛執照；汽車駕駛人，曾依本條例
    其他各條規定吊銷駕駛執照者，1年內不得考領駕駛執照，
    道路交通管理處罰條例第61條第1項第4款、第67條第3項亦
    有明文。
二、本件異議人即受處分人甲○○駕駛所有之車號6757-FM號自
    用小客貨車，於民國98年2月17日上午8時43分許，沿宜蘭縣
    金泰路由東往西方向行駛，行經金泰路與金山東路之最高速
    限40公里路段之無號誌交岔路口時，受處分人竟未減速慢行
    反超速以時速4、50公里之速度行駛，適有葉永益駕駛車號
    5101-FM號自用小貨車搭載被害人葉鎮儀、黎碧芳、葉宇軒
    亦行經該路口，受處分人所駕駛之車輛與葉永益所駕駛之車
    輛發生撞擊，造成被害人葉鎮儀不治死亡。經員警到場處理
    ，以受處分人有違反道路交通管理規則肇事致人死亡之違規
    情事，而於98年4月22日掣單舉發。嗣受處分人提出申訴，
    經原處分機關函請舉發單位調查結果，因認受處分人違規事
    證明確，原處分機關乃於98年5月25日依違反道路交通管理
    處罰條例第61條第1項第4款、第67條（漏載第3項）之規定
    ，裁處吊銷受處分人之駕駛執照，於1年內不得重新考領駕
    駛執照在案。
三、訊據受處分人就其駕駛所有之車號6757-FM號自用小客貨車
    ，於98年2月17日上午8時43分許，沿宜蘭縣金泰路由東往西
    方向行駛，行經金泰路與金山東路之最高速限40公里路段之
    無號誌交岔路口時，與葉永益駕駛車號5101-FM號自用小貨
    車搭載被害人葉鎮儀、黎碧芳、葉宇軒之車輛發生撞擊，造
    成被害人葉鎮儀不治死亡等事實，均坦承不諱，惟矢口否認
    其有何違反道路交通安全規則之行為，辯稱：我沒有違規，
    並未超速行駛云云。
四、經查：
（一）受處分人所駕駛之自用小客貨車與葉永益所駕駛之自用小
      貨車發生擦撞之地點，係屬無設置號誌燈之交岔路口，且
      該路段為最高速限40公里之路段，此有道路交通事故調查
      報告表、現場圖、現場照片在卷可稽，自堪認為真實。而
      受處分人既領有汽車駕駛執照並參與交通運作，自應謹遵
      上開道路交通安全規則第93條第1項第1款、第2款應按速
      限行駛，且於行經無號誌之交岔路口時，應減速慢行，作
      隨時停車之準備之規定，以免侵害其他參與交通用路人之
      路權，此乃至明之理。
（二）而受處分人雖辯稱並未超速云云，然依受處分人前於警詢
      中之自承：「肇事前車子時速約40-50公里」等語（見本
      院卷第30-31頁警詢筆錄），且經證人葉永益於警詢時證
      稱：「與我發生車禍的自小客貨車，因為車速很快，疾駛
      而來，我就停下來」等語（見本院卷第27頁警詢筆錄），
      顯見受處分人當時於行經上開路口時，並未有何減速慢行
      之動作，況依現場圖及照片所示，證人葉永益所駕駛之車
      輛右前車身、車頭均嚴重凹陷，而受處分人所駕駛之自小
      客車越過路右排水溝衝入菜圃，左前車身毀損等情觀之，
      受處分人之車輛於行經上開無號誌之交岔路口，於撞擊證
      人葉永益之車輛後，不但並未停住，尚且向前越過右側排
      水溝而衝入菜圃內，則若依受處分人所辯其當時確有減速
      慢行而未超速，何以會造成車輛衝入菜圃內？顯見受處分
      人當時確係超速行駛且未減速慢行無誤，而臺灣省基宜區
      車輛行車事故鑑定委員會鑑定之結果，亦同此認定，此有
      臺灣省基宜區車輛行車事故鑑定委員會98年4月15日函及
      所附鑑定意見書在卷可考，故受處分人上開辯解，尚屬無
      據。
五、綜上所述，受處分人駕駛前開自用小客貨車，有超速行駛且
    行經無號誌之交岔路口未減速慢行之違規行為，肇事致人死
    亡之事實堪以認定，原處分機關依道路交通管理處罰條例第
    第61條第1項第4款、第67條第3項之規定，對異議人處以吊
    銷駕駛執照，並於1年內不得考領之處分，核無違誤，本件
    受處分人之異議為無理由，應予駁回。
據上論斷，應依道路交通案件處理辦法第19條，裁定如主文。
中    華    民    國    98    年     8    月    31    日
                  交通法庭法  官  鄭貽馨
以上正本證明與原本無異。
如不服本裁定，應於裁定送達後5日內，向本院提出抗告狀。（
應附繕本）
                          書記官  高雪琴
中    華    民    國    98    年    8     月    31    日


司法院資訊處製作；財團法人民間司法改革基金會備份。
